臺灣高等法院臺南分院刑事判決
上訴人
即被告　甲○○
上訴人
即被告　丙○○
上列上訴人因毀損案件，不服中華民國九十三年十二月廿三日臺
灣台南地方法院九十三年度易字第四七七號第一審判決（起訴案
號：臺灣台南地方法院檢察署九十三年度偵字第五一四二號），
提起上訴，本院判決如下：
    主  文
上訴駁回。
    事  實
一、甲○○因與蔡清吉為經商之用，共同向丙○○承租台南縣永
    康市○○路○段四五０巷口旁土地（即台南縣永康市○○段
    二０五六之四號，所有權人為丙○○姊姊林柳金勤及丙○○
    妹妹林玉英），丙○○認乙○○所有鋁製貨櫃一只（內有冷
    藏展示櫃二台、冷氣機一台、遊戲機三台、飲料、桌椅，下
    稱系爭貨櫃），有部分置放在上開土地上，致甲○○無法進
    行整地，丙○○告知乙○○，請乙○○將系爭貨櫃搬走，乙○○認系爭貨櫃，係放在台南縣永康市○○段二０五五之一
    號土地（所有權人為乙○○外祖父黃水川，由乙○○舅舅黃
    益謀管理），因此對丙○○說，系爭貨櫃係置放在其舅舅土
    地，不確定有無越界使用到永康市○○段二０五六之四號土
    地，因而請求丙○○使用前，先進行確認。詎丙○○並未釐
    清系爭貨櫃，究有無越界占用台南縣永康市○○段二０五六
    之四號土地，即與甲○○，共同基於毀棄他人之物犯意，於
    民國（下同）九十三年二月十六日中午十二時許，以系爭貨
    櫃，為廢棄之物，由甲○○委請不知情資源回收業者蔡佳穎
    （經檢察官不起訴處分），以吊車將系爭貨櫃運走，並將系
    爭貨櫃及其內物品拆解，變賣得款新台幣（下同）八千元，
    足以生損害於乙○○。
二、案經乙○○訴請臺灣臺南地方法院檢察署檢察官偵查起訴。
    理  由
一、訊據上訴人即被告甲○○、丙○○對於乙○○所有系爭貨櫃
    （內有冷藏展示櫃二台、冷氣機一台、遊戲機三台、飲料、
    桌椅等物），係由甲○○委請不知情資源回收業者蔡佳穎，
    以吊車將系爭貨櫃運走處理等情，供認無訛，然均否認有毀
    損犯行。甲○○辯稱：經向地主丙○○詢問，丙○○表示不
    知系爭貨櫃，為何人所有，故伊以為系爭貨櫃係無主物，伊
    無毀損故意云云。丙○○則辯稱：其曾向乙○○查證，系爭
    貨櫃是否為其所有，但乙○○竟謊稱，系爭貨櫃，非其所有
    ，致伊誤信系爭貨櫃為無主物，伊無毀損故意云云。惟查：
  (一)甲○○部分：
  1.「主觀上認識系爭貨櫃為他人之物」：
    依被告甲○○於警偵訊供稱：因我與蔡清吉，向丙○○租地
    做生意，丙○○向蔡清吉表示，系爭貨櫃在這幾天不處理，
    就隨意我們處理，所以我才叫資源回收商蔡佳穎，將貨櫃調
    走，但之前蔡清吉告訴我，地主丙○○同意我處理掉；我不
    知道系爭貨櫃，為何人所有，但我知道不是丙○○所有等語
    （詳警卷一至三頁，偵查卷八頁及背面），核與被告丙○○
    供稱：直到蔡清吉要向我承租土地，我才授權蔡清吉處理等
    語（詳警卷七頁背面、偵查卷九頁），及證人蔡清吉證稱：
    我與甲○○承租時，因急要做生意，丙○○說不知貨櫃是何
    人的，由我們處理就好，我有告訴甲○○，地主丙○○同意
    我們處理貨櫃等語相符（詳原審卷七九至八０頁），足徵被
    告甲○○在委請資源回收商蔡佳穎，處理系爭貨櫃時，即已
    知悉該貨櫃，非被告丙○○所有等情，堪可確認。則被告甲○○既明知，系爭貨櫃並非無人所有，僅是不知何人所有。
    系爭貨櫃既非被告丙○○所有，被告丙○○自無權「授權」
    甲○○處理，此為被告甲○○所知悉。是被告甲○○顯然明
    知，系爭貨櫃為他人所有，應無庸置疑。至被告甲○○辯稱
    ：其不知系爭貨櫃為乙○○所有，而誤以為係無主物云云。
    然按刑法第三百五十四條毀損罪，以所毀損之物，為他人之
    物，為其構成要件，至行為人主觀上是否認識該物，究屬「
    某特定人」所有，對於行為人有無故意認定，要不生任何影
    響。蓋某他人物，究為「甲」所有，或「乙」所有，在法律
    上評價為同一類型事實，均屬他人之物，只要行為人主觀上
    認識，係「他人之物」，並加以毀損之，即應論以毀損罪。
    準此，被告甲○○既然明知，系爭貨櫃為他人之物，縱所辯
    不知系爭貨櫃為乙○○所有為真，仍無礙於被告甲○○主觀
    上認識系爭貨櫃為他人所有。至被告甲○○辯稱，誤以為無
    主物云云，顯係事後卸責之詞，而不可採。
  2.「客觀毀損行為」：
    系爭貨櫃係由甲○○委請不知情資源回收業者蔡佳穎，以吊
    車將該貨櫃運走，並由蔡佳穎將該貨櫃及其內物品拆解，變
    賣得款八千元等情，業據被告甲○○供認無訛，而證人蔡佳
    穎於偵審時均證稱：甲○○請我去吊系爭貨櫃，甲○○向我
    表示，系爭貨櫃是廢鐵，叫我處理掉，我用吊車將該貨櫃吊
    走，以廢鐵賣掉，賣得八千元，歸我所有等語屬實（詳偵查
    卷七頁背面，原審卷八三至八四頁）。是被告甲○○明知系
    爭貨櫃為他人所有，猶委託不知情資源回收商蔡佳穎，以廢
    棄物處理。是被告甲○○有毀損犯行，殆可認定。
  (二)丙○○部分：
  1.「主觀上認識系爭貨櫃為他人之物」
  (1)被告丙○○明知系爭貨櫃，為告訴人乙○○所有等情，業據
    被告丙○○於警偵訊及原審供承：乙○○貨櫃，在我土地上
    ，我知道貨櫃是乙○○所有，我有通知乙○○將貨櫃搬走，
    但乙○○均不處理，因蔡清吉要整地，所以我告訴蔡清吉貨
    櫃可處理掉，而蔡清吉又委託甲○○處理等語（詳警卷六至
    七頁，偵查卷八頁背面至九頁，原審卷四一頁），核與告訴
    人乙○○於偵審時供稱：丙○○是有通知我，要我將貨櫃搬
    走等語相符（詳偵查卷九頁，原審卷四０頁），足徵被告丙○○自始即知悉，系爭貨櫃為乙○○所有無訛，並據證人吳
    清吉於偵查中證稱：我有聽丙○○說過，貨櫃是乙○○所有
    等語（詳偵查卷八頁）。益證被告丙○○，明知系爭貨櫃為
    告訴人乙○○所有，殆無疑義。
  (2)至被告丙○○辯稱：其因告訴人乙○○謊稱，系爭貨櫃非伊
    所有，故誤信為無主物云云，然此情為告訴人乙○○所否認
    （詳原審卷三九頁），且於本件案發前，告訴人乙○○及被
    告丙○○均未測量系爭貨櫃有無越界，及標示貨櫃確實放置
    位置，事後二人雖於九十三年十月廿七日，由台南縣永康地
    政事務所，依告訴人乙○○及被告丙○○各別指稱，貨櫃當
    時放置位置，而加次丈量有無越界，依告訴人乙○○所指位
    置，丈量結果，並未占用台南縣永康市○○段二０五六之四
    號土地。但依被告丙○○所指位置，丈量結果，則系爭貨櫃
    有占用永康市○○段二０五六之四號土地十平方公尺，有土
    地複丈成果圖及永康市○○段二０五六之四、二０五五之一
    號土地登記謄本在卷可稽（詳原審卷六五、六六頁）。惟丈
    量時既係乙○○及丙○○各自指稱位置而丈量，則當時貨櫃
    究竟有無越界，即難憑斷。縱認被告丙○○所稱：乙○○為
    隱瞞竊佔其土地，而謊稱系爭貨櫃，非其所有為真，但系爭
    貨櫃，既非為被告丙○○所有，即屬他人之物，被告丙○○
    為便利其土地使用，自非不能以其他方式處理（例如將貨櫃
    全部吊到永康市○○段二０五五之一號土地，或提起民事訴
    訟，請求排除侵害），究不得以廢棄物，任意處理之，而毀
    損他人之物。遑論被告丙○○，嗣後已能「通知」乙○○移
    走系爭貨櫃，足認被告丙○○，在同意甲○○處理系爭貨櫃
    前，即已知悉系爭貨櫃為乙○○所有。故被告丙○○所辯，
    顯係矯飾之詞，委無足採。
  2.「有毀損故意」：
    又被告丙○○辯稱：其僅同意他人吊走貨櫃云云。然證人蔡
    佳穎在將系爭貨櫃吊走前，曾通知丙○○到場，業據被告丙○○坦承，並經被告甲○○及證人蔡佳穎證述屬實。依被告
    甲○○供稱：案發時，我有通知丙○○到場，丙○○有說，
    這個貨櫃可處理掉，但旁邊的不要動到，還說他有通知貨櫃
    主人來處理，但沒有處理，叫我可將貨櫃處理掉；丙○○到
    場時，我有告訴他待會拖車來，要將貨櫃吊走，當廢鐵處理
    ，他說貨櫃可處理掉等語（詳偵查卷九、十頁）。而證人蔡
    佳穎亦證稱：甲○○跟我說，貨櫃要當廢鐵賣掉，他說這個
    貨櫃是廢鐵，叫我處理掉，我有叫甲○○通知地主來，之後
    地主丙○○有到場，我問丙○○，這個貨櫃可以處理掉嗎？
    他說可處理掉沒關係，丙○○也知道，我是資源回收業者，
    我有告訴丙○○，這個貨櫃要做廢鐵處理掉，丙○○說地要
    租給甲○○，讓我去處理，我用吊車將貨櫃吊走，以廢鐵賣
    掉，賣得八千元歸我所有等語（詳偵查卷七頁背面，原審卷
    八二至八三頁）。依渠二人供述，互核相符，足徵被告丙○○明知系爭貨櫃一旦移走，要當廢棄物處理，而被告丙○○
    並同意之，顯見被告丙○○，有毀損故意甚明。是被告丙○○辯稱，僅同意移走云云，顯非事實，不足採信。
  (三)「被告二人為共同正犯」
    按共同實施犯罪行為，在合同意思範圍，相互利用他人行為
    ，以達其犯罪目的，原不必每一階段均參與，祇須分擔犯罪
    行為一部，即應對於全部所發生結果共同負責，又共同正犯
    意思聯絡，不限於事前有所協議，於行為當時，基於相互之
    認識，以共同犯罪之意思參與者，亦無礙於共同正犯之成立
    （最高法院九十年度台上字第五三五七號判決參照）。本件
    系爭貨櫃，雖係被告甲○○委請不知情蔡佳穎處理，然蔡佳
    穎在處理當時，被告丙○○既在現場，對於蔡佳穎要將系爭
    貨櫃作廢棄物處理一事，明知並有意使其發生，故其對於蔡
    佳穎向其詢問，是否可以處理，被告丙○○明白表示可以等
    情，業據被告甲○○於偵查中供述：丙○○他說，他有通知
    貨櫃主人來處理，但沒有處理，叫我可以將貨櫃處理掉，丙○○到場時，我有告訴她，待會拖車來，要將貨櫃吊走，當
    廢鐵處理掉等語（詳偵查卷十頁），核與證人蔡佳穎證稱：
    我問丙○○這個貨櫃，是否可以處理掉，丙○○說，可以處
    理掉，沒關係，但費用不是向他算等語相符（詳偵查卷七頁
    背面、九頁背面，原審卷八三頁）。如前所述，被告丙○○
    既明知蔡佳穎是從事資源回收業者，並認識到甲○○委請蔡
    佳穎處理系爭貨櫃結果，是將貨櫃當作廢棄物處理，亦即丙○○認識甲○○有毀損系爭貨櫃故意，其竟對蔡佳穎對說貨
    櫃，可當廢鐵處理掉，致蔡佳穎吊走貨櫃，並將系爭貨櫃及
    其內物品拆解變賣，則被告丙○○在同意蔡佳穎處理當時，
    顯與被告甲○○間，彼此就毀損系爭貨櫃，有相互認識。依
    上說明，被告丙○○、甲○○顯有毀棄系爭貨櫃及其內物品
    意思，並有行為分擔。
  (五)綜上，被告甲○○、丙○○犯行，事證明確，均堪認定。
二、核被告丙○○、甲○○所為，均係犯刑法第三百五十四條毀
    損罪。渠等二人，就上開犯行，彼此間有犯意聯絡及行為分
    擔，均為共同正犯。又被告二人係利用不知情蔡佳穎，將系
    爭貨櫃及其內物品毀棄，被告所為係間接正犯，併此敘明。
三、原審以被告罪證明確，因予適用刑法第三百五十四條、第二
    十八條、第四十一條第一項前段，罰金罰鍰提高標準條例第
    一條前段、第二條規定，併審酌被告丙○○、甲○○生活狀
    況、智識程度、品行、犯罪動機、目的、手段、所生危害及
    犯後尚未與告訴人乙○○和解等一切情狀，各量處拘役三十
    日，並就所處拘役，均諭知如易科罰金，以三百元折算一日
    之標準。本院經核，原判決認事用法，均無違誤，量刑亦稱
    妥適。被告二人上訴意旨，猶執陳詞，否認犯罪，而指摘原
    判決不當，依上所述，為無理由，應予駁回。
據上論斷，應依刑事訴訟法第三百六十八條，判決如主文。
本案經檢察官楊治宇到庭執行職務。
中　　華　　民　　國　　94　　年　　3 　　月　　31　　日
                  刑事第六庭     審判長法  官  蔡崇義
                                       法  官  吳永宋
                                       法  官  董武全
以上正本證明與原本無異。
不得上訴。
 　　　　　　　　　　　　　　　　　　　書記官  黃全忠
中　　華　　民　　國　　94　　年　　4 　　月　　4 　　日
附錄法條：
中華民國刑法第354條：
毀棄、損壞前二條以外之他人之物或致令不堪用，足以生損害於
公眾或他人者，處二年以下有期徒刑、拘役或五百元以下罰金。
